臺灣臺南地方法院新市簡易庭民事判決
109年度新簡字第579號
原      告  華南產物保險股份有限公司

代  表  人  陳文智  
訴訟代理人  蘇嘉維  
被      告  吳進龍  

上列當事人間請求損害賠償事件，經本院於民國109年12月30日
言詞辯論終結，判決如下：
    主    文
被告應給付原告新臺幣壹萬壹仟參佰參拾參元，及自民國一百零
九年十一月十三日起至清償日止，按週年利率百分之五計算之利
息。
原告其餘之訴駁回。
訴訟費用由被告負擔十分之一，餘由原告負擔。
本判決原告勝訴部分得假執行。 
    事實及理由
壹、程序部分：
一、按原告於判決確定前，得撤回訴之全部或一部。；訴之撤回
    應以書狀為之，但於期日，得以言詞向法院或受命法官為之
    ，民事訴訟法第262條第1項前段、第2項分別定有明文。本
    告起訴時聲明第1項為：被告應連帶給付原告新臺幣（下同
    ）139,150元，及自起訴狀繕本送達翌日起至清償日止，按
    年息百分之5計算之利息。嗣於民國109年11月25日調解程序
    期間當庭以言詞撤回對訴外人蔡○○起訴部分，原告所為上開
    訴之撤回，已生撤回訴之一部之效力，合先敘明。
二、被告經合法通知，未於言詞辯論期日到場，查無民事訴訟法
    第386條所列各款情事，應准原告之聲請，由其一造辯論而
    為判決。
貳、實體部分：
一、原告起訴主張：
(一)訴外人蔡○○騎乘車牌號碼000-000號機車(下稱系爭000號機車)於108年5月29日上午7時48分許，行經臺南市○○區○○路○段000號前時，因未注意車前狀況撞擊由被告吳進龍騎乘無故停等車牌號碼000-000號機車(下稱系爭000號機車)，嗣波及原告承保由訴外人石○○駕駛，訴外人吳○○所有車牌號碼0000-00號自用小客車(下稱系爭車輛)，造成系爭車輛受損。系爭車輛經維修後，支出維修費用139,150元(工資17,500元、零件121,650元)，已由原告賠付完畢，依保險法第53條規定由原告取得代位權。蔡○○就系爭事故應負擔7成肇事責任，被告應負擔其餘3成肇事責任，蔡○○就其應賠償部分業與原告達成和解，本件乃被告就應賠償部分，依民法第184條、第191條之2、第196條規定起訴請求被告給付系爭車輛維修費用。
(二)並聲明：
　⒈被告應給付原告139,150元，及自起訴狀繕本送達翌日起至清
    償日止，按年息百分之5計算之利息。
　⒉訴訟費用由被告負擔。　
二、被告未於言詞辯論期日到庭，亦未提出書狀為任何陳述或答
    辯。
三、得心證之理由：
(一)按因故意或過失，不法侵害他人之權利者，負損害賠償責
　  任；數人共同不法侵害他人之權利者，連帶負損害賠償責任
    。不能知其中孰為加害人者亦同；汽車、機車或其他非依軌
    道行駛之動力車輛，在使用中加損害於他人者，駕駛人應賠
    償因此所生之損害，民法第184條第1項前段、第185條第1項
    及第191條之2前段分別定有明文。次按，汽車除遇突發狀況
    必須減速外，不得任意驟然減速、煞車或於車道中暫停。前
    車如須減速暫停，駕駛人應預先顯示燈光或手勢告知後車，
    後車駕駛人應隨時注意前車之行動；汽車行駛時，駕駛人應
    注意車前狀況及兩車並行之間隔，並隨時採取必要之安全措
    施，道路交通安全規則第94條第2項、第3項前段亦有明文規
    定。又被保險人因保險人應負保險責任之損失發生，而對於
    第三人有損失賠償請求權者，保險人得於給付賠償金額後，
    代位行使被保險人對於第三人之請求權；但其所請求之數額
    ，以不逾賠償金額為限，保險法第53條第1項亦有明定。查
    ：
　⒈原告主張之事實，業據提出道路交通事故現場圖、群億汽車
    有限公司估價單、宜福工業股份有限公司出貨單、展新汽車
    材料行寄存單、統一發票、系爭車輛行車執照、系爭車輛維
    修照片等資料影本為證，核與所述情節大致相符，另有本院
    函調之臺南市政府警察局永康分局109年10月29日南市警永
    交字第1090549389號函附道路交通事故當事人登記聯單、調
    查筆錄、道路交通事故現場圖、道路交通事故調查報告表、
    道路交通事故照片黏貼紀錄表等件可佐（新簡字卷第57-89
    頁）。被告經合法通知，未於言詞辯論期日到場爭執，亦未
    提出任何書狀或證據資料以供本院審酌，依民事訴訟法第28
    0條第3項準用第1項規定，視同自認，參照上開調查證據之
    結果，應認原告主張為真實。
  ⒉承上，被告騎乘系爭000號機車無故於車道中暫停，蔡○○騎乘
    系爭000號機車行駛於同向車道未注意車前狀況，於蔡○○追
    撞暫停之被告後，其中一輛機車再撞擊石○○駕駛，吳○○所有
    之系爭車輛，致系爭車輛受損，核系爭車輛受損乃被告與蔡
    ○○上開共同侵害行為所致，復難認被告對於防止損害之發生
    已盡相當之注意，且被告無故於車道中暫停之過失行為與系
    爭車輛之車損結果，具相當因果關係，是被告自應就系爭事
    故負損害賠償責任。原告承保系爭車輛車體損失險並給付賠
    償金額，即得代位行使吳○○對被告之侵權行為損害賠償請求
    權。
(二)不法毀損他人之物者，被害人得請求賠償其物因毀損所減少
    之價額；負損害賠償責任者，除法律另有規定或契約另有訂
    定外，應回復他方損害發生前之原狀；該項情形，債權人得
    請求支付回復原狀所必要之費用，以代回復原狀，民法第19
    6條、第213條第1項及第3項亦有明文規定。復按依民法第19
    6條請求賠償物被毀損所減少之價額，得以修復費用為估定
    之標準，但以必要者為限，如修理材料以新品換舊品，應予
    折舊（最高法院77年5月17日77年度第9次民事庭會議決議意
    旨參照）；亦即損害賠償之基本原則，一方面在於填補被害
    人之損害，一方面亦同時禁止被害人因而得利，則物被毀損
    時，因回復原狀得請求之必要費用，雖得以修復費用為估定
    之標準，惟修理材料以新品換舊品時，仍應予折舊。查：
　⒈被告因過失毀損系爭車輛之車體，則對於修復系爭車輛所需
    支出必要修理費用之損害，自應負賠償責任，然汽車之修理
    係以全新零件更換受損之零件，依前揭說明，以修理費用為
    損害賠償之依據時，應將零件折舊部分予以扣除，方屬合理
    。而依原告所提群億汽車有限公司估價單、宜福工業股份有
    限公司出貨單、展新汽車材料行寄存單、統一發票，系爭車
    輛之工資費用10,500元、烤漆費用7,000元、材料費用121,6
    50元，合計139,150元。該工資、烤漆費用17,500元屬維修
    工資無折舊問題，惟零件費用121,650元部分，既以新零件
    更換被撞之舊零件，則原告以修理費用作為損害賠償之依據
    時，其中零件部分自應將折舊部分予以扣除。
　⒉依行政院所頒固定資產耐用年數表及固定資產折舊率之規定
    ，非運輸業用客車之耐用年數為5年，系爭車輛為95年8月出
    廠，有原告提出行車執照在卷可佐，距本件侵權行為事實發
    生日即108年5月29日約12年又10個月，已逾5年，其使用年
    數雖已超過耐用年數，但於系爭事故發生時，仍正常使用中
    ，足見其零件應仍在固定資產耐用年限內，方可繼續使用，
    難認其零件已無殘餘價值，如超過耐用年限之部分仍依定率
    遞減法繼續予以折舊，則與固定資產耐用年限所設之規定不
    符。故參酌營利事業所得稅查核準則第95條第8款「營利事
    業折舊性固定資產，於耐用年限屆滿仍繼續使用者，其殘值
    得自行預估可使用年數並重新估計殘值後，按原提列方法計
    提折舊」、所得稅法第51條第1項前段「固定資產之折舊方
    法，以採用平均法、定率遞減法、年數合計法、生產數量法
    、工作時間法或其他經主管機關核定之折舊方法為準」及所
    得稅法施行細則第48條第1款「本法第51條所定固定資產之
    折舊方法，採平均法者，以固定資產成本減除殘值後之餘額
    ，按固定資產耐用年數表規定之耐用年數平均分攤，計算每
    期折舊額」等規定，本院認採用「平均法」計算其最後1年
    折舊後之殘值作為原告之系爭車輛零件之殘餘價值【計算式
    ：取得價格÷（耐用年限＋1）＝殘值】，應屬合理。
　⒊原告支出之零件費用為121,650元，依上揭平均法計算其折舊
    後零件之殘餘價值為20,275元【計算式：121,650元÷（5＋1
    ）＝20,275元，小數點以下四捨五入】，加計維修之工資、
    烤漆費用17,500元，系爭車輛回復原狀所必要之費用合計估
    定應為37,775元（計算式：17,500元＋20,275元＝37,775元）
    。
(三)被保險人因保險人應負保險責任之損失發生，而對於第三人
    有損失賠償請求權者，保險人得於給付賠償金額後，代位行
    使被保險人對於第三人之請求權；但其所請求之數額，以不
    逾賠償金額為限，保險法第53條第1項定有明文。本件被告
    依法應負賠償責任，已如前述，原告就被保險人吳○○所受損
    害亦已依保險契約給付，從而，原告依保險法第53條第1項
    規定，代位行使被保險人吳○○對於被告之損害賠償請求權，
    洵屬有理。惟按損害賠償祇應填補被害人實際損害，保險人
    代位被害人請求損害賠償時，依保險法第53條第1項規定，
    如其損害額超過或等於保險人已給付之賠償金額，固得就其
    賠償之範圍，代位請求賠償，如其損害額小於保險人已給付
    之賠償金額，則保險人所得代位請求者，應祇以該損害額為
    限。本件被保險人吳○○因被告與蔡○○之共同過失行為致系爭
    車輛受有損害，回復原狀所需修復費用扣除零件折舊後所得
    請求之金額為37,775元，而蔡○○就系爭事故應負擔70％肇事
    責任，被告則應負擔其餘30％肇事責任，業如上述，則被告
    就系爭事故對吳○○應賠償11,333元(計算式：37,775元30％=
    11,333元，小數點以下四捨五入)，即為被保險人吳○○實際
    得對被告求償之損害金額，原告為保險給付後，固得代位被
    保險人吳○○對被告請求損害賠償，然其所得代位請求者，自
    應僅限於上開損害額之範圍內，逾此範圍之請求，難謂有理
    。
(四)末按給付無確定期限者，債務人於債權人得請求給付時，經
    其催告而未為給付，自受催告時起，負遲延責任；其經債權
    人起訴而送達訴狀，或依督促程序送達支付命令，或為其他
    相類之行為者，與催告有同一之效力；遲延之債務，以支付
    金錢為標的者，債權人得請求依法定利率計算之遲延利息；
    應付利息之債務，其利率未經約定，亦無法律可據者，週年
    利率為5％，民法第229條第2項、第233條第1項前段及第203
    條分別定有明文。原告請求被告賠償之金額，並未定有給付
    之期限，而起訴狀繕本於109年11月12日合法送達，原告請
    求自起訴狀繕本送達被告之翌日即109年11月13日起至清償
    日止，按週年利率5％計算之法定遲延利息，核屬適法，應予
    准許。
(五)綜上所述，原告本於侵權行為損害賠償之法律關係及保險法
    第53條第1項之規定，請求被告賠償11,333元及自109年11月
    13日起至清償日止，按週年利率5％計算之利息，為有理由，
    應予准許；逾此部分之請求則無理由，應予駁回。另本院併
    依民事訴訟法第389條第1項第3款之規定，依職權宣告假執
    行。
四、據上論結，原告之訴為一部有理由，一部無理由，依民事訴
    訟法第436條第2項、第385條第1項前段、第79條、第389條
    第1項第3款，判決如主文。
中　　華　　民　　國　　110 　年　　2 　　月　　5 　　日
                 臺灣臺南地方法院新市簡易庭
                        法  官　盧亨龍
以上正本係照原本作成。
如對本判決上訴，應於判決送達後20日內向本院提出上訴狀（須
附繕本），若委任律師提起上訴者，應一併繳納上訴審裁判費，
否則本院得不命補正逕行駁回上訴。
中　　華　　民　　國　　110 　年　　2 　　月　　5 　　日
                        書記官　徐毓羚